臺灣彰化地方法院刑事判決　　　　　　　　　　　　　九十三年度易字第八一一號
　　公　訴　人　臺灣彰化地方法院檢察署檢察官
　　被　　　告　甲○○原名姚.
　　選任辯護人　張崇哲律師
右列被告因偽造文書等案件，經檢察官提起公訴（九十三年度偵字第四五一二號），
被告於準備程序對檢察官起訴事實為認罪之答辯，經本院合議庭裁定依簡式審判程序
審理，並經檢察官於本院第一審審判期日當庭追加起訴，本院判決如左：
    主  文
甲○○行使偽造私文書，足以生損害於他人，處有期徒刑月，如易科罰金，以佰
元折算壹日；又以加害生命、身體之事，恐嚇他人致生危害於安全，處有期徒刑肆月
，如易科罰金，以佰元折算壹日。應執行有期徒刑陸月，如易科罰金，以佰元折
算壹日。
載有「茲收到新台幣壹拾伍萬元正，尚欠伍萬柒仟玖佰元於貳月貳拾柒號還」之收據
上偽造之「陳奇華」署押壹枚沒收之。
    事實及理由
一、甲○○（原名姚文華）於民國九十二年一月間某日，透過真實姓名年籍不詳、自
    稱「張景輝」、「林輝煌」之二名成年男子，貸予乙○○新臺幣（下同）三百萬
    零三千元，詎甲○○竟基於行使偽造私文書之犯意，於同年二月二十四日，在乙
    ○○清償部分借款時，於載有「茲收到新台幣壹拾伍萬元正，尚欠伍萬柒仟玖佰
    元於貳月貳拾柒號還」之收據上，偽簽「陳奇華」之簽名，而偽造足以表彰「陳
    奇華」已收受乙○○部分欠款之文書後，再交付乙○○行使之，足以生損害於乙
    ○○。另甲○○復於乙○○屢經催討仍未如期清償債務，乃夥同前開自稱「張景
    輝」、「林輝煌」之男子，於同年三月十二日，共同前往乙○○位於彰化縣芳苑
    鄉○○路○○段一一三三巷九號之住處，向乙○○催討債務，嗣因乙○○無力清
    償，甲○○竟於離去時，出言向乙○○恫稱：「如果錢沒有馬上還，會讓你死得
    很難看」等加害乙○○生命、身體之事恐嚇乙○○，致乙○○心生畏懼，致生危
    害於安全。嗣經乙○○提出告訴，始查悉上情。
二、上開事實有以下證據可資證明：
    (一)被告甲○○於本院審理時之自白；
    (二)被害人乙○○於警詢、偵查之陳述；
    (三)證人吳振維於偵查中之證述；
    (四)華僑銀行支票影本一張、本票影本一張；
  (五)被告偽簽「陳奇華」之收據影本一張。
三、被告之選任辯護人之答辯狀固以：被告係以債權人之身分，向乙○○收取欠款，
    其所出具之收據縱簽署「陳奇華」，對於公眾或真正之債權人之法律上之利益（
    被告即為真正之債權人），並無遭受損害或受損害之虞，實難以行使偽造私文書
    罪相繩等語。惟按偽造私文書或印章罪之成立，固須所偽造者為他人名義之文書
    或印章，惟所謂他人名義，即非自己名義之意，非謂名義人必須實有其人，苟其
    所偽造之文書或印章，足以使人誤信其為真正，雖該名義係出虛捏，亦無妨於偽
    造罪成立（最高法院二十七年度滬上字第一一三號判例可資參照）。查本件被告
    確於用以表彰收受部分欠款之收據上偽簽「陳奇華」之簽名，再交付乙○○，致
    乙○○所取得之收據係足以表彰「陳奇華」已收受部分欠款之文書，然本件乙○
    ○之真正債權人為被告，而非「陳奇華」，被告此舉實已足生損害於乙○○無訛
    ，辯護人認被告不構成偽造文書犯行，尚不足採。
四、又按於第一審辯論終結前，得就於本案相牽連之犯罪或本罪之誣告罪，追加起訴
    。追加起訴，得於審判期日以言詞為之。刑事訴訟法第二百六十五條定有明文。
    又按刑事訴訟法第二百六十五條第一項所謂「相牽連之案件」，係指同法第七條
    所列之相牽連之案件，且必為可以獨立之新訴，並非指有方法結果之牽連關係而
    言，最高法院八十三年臺抗字第二七○號亦著有判例。而所謂相牽連案件，依同
    法第七條第一款之規定，亦包括一人犯數罪之情形在內。本件公訴人原僅就被告
    恐嚇危害安全罪部分提起公訴，嗣於本院第一審辯論終結前（即九十三年九月十
    七日之審判期日），就被告所犯偽造私文書、行使偽造私文書部分當庭追加起訴
    ，本院並依刑事訴訟法第九十五條之規定，當庭告訴被告追加部分所犯之罪名，
    被告亦當庭表示就公訴人追加部分亦為認罪之答辯（見本院九十三年九月十七日
    審判筆錄第六、七頁），茲因公訴人追加與起訴部分為同一被告犯數罪之相牽連
    案件，本件公訴人之追加自屬合法，本院自得就公訴人追加起訴部分，併予審理
    ，附此敘明。
五、應依刑事訴訟法第二百七十三條之一第一項、第二百九十九條第一項前段、第三
   百十條之二、第四百五十四條第一項，刑法第二百十六條、第二百十條、第三百
   零五條、第五十一條第五款、第四十一條第一項前段、第二百十九條，罰金罰鍰
   提高標準條例第一條前段、第二條，判決如主文。
六、如不服本判決，應於判決送達後十日內向本院提出上訴狀，上訴於臺灣高等法院
    臺中分院（須附繕本）。
中      華      民      國    九十三    年      九      月     三十     日
                                     臺灣彰化地方法院刑事第二庭
                                       法      官  許  雅  婷
右正本證明與原本無異。
如不服本判決，應於判決送達後十日內向本院提出上訴狀( 須附繕本 )。
                                       法院書記官  謝  秋  德
中      華      民      國    九十三    年      十      月       一     日
附錄本案論罪科刑法條全文：
中華民國刑法第二百一十六條
行使第二百十條至第二百十五條之文書者，依偽造、變造文書或登載不實
事項或使登載不實事項之規定處斷。
中華民國刑法第二百一十條
偽造、變造私文書，足以生損害於公眾或他人者，處五年以下有期徒刑。
中華民國刑法第三百零五條
以加害生命、身體、自由、名譽、財產之事，恐嚇他人致生危害於安全者
，處二年以下有期徒刑、拘役或三百元以下罰金。
